---
title: "Poročilo pri predmetu Analiza podatkov s programom R"
author: "Karmen Zupančič"
output:
  html_document: default
  pdf_document:
    includes:
      in_header: lib/styles.sty
    latex_engine: xelatex

---

```{r setup, echo=FALSE, results='hide', message=FALSE, warning=FALSE}

source("lib/libraries.r", encoding="UTF-8")
```

```{r rstudio, echo=FALSE, results='asis'}
# Izris povezave do RStudia na Binderju
source("lib/rstudio.r", encoding="UTF-8")
```

# Izbira teme

Za temo projekta sem si izbrala teroristične napade po svetu.
V poročilu bom podrobneje analizirala teroristične napade po svetu od leta 1970 do 2017 in njihovo frekvenco. 

Teroristični napad je definiran kot organizirano nasilno dejanje usmerjeno proti civilistom oziroma civilni ustanovi v politične namene. Motivacij pa je več, na primer ustrahovanje, politična ali verska netoleranca, pridobivanje mednarodne pozornosti, nacionalizem,...

V zadnjih letih imamo občutek, da se je število terorističnih napadov v Evropi močno povečalo, vendar to ne pomeni nujno, da je tu tudi največ žrtev terorizma in da število ni naraslo tudi drugod.  Osredotočila se bom torej na porast terorizma v Evropi ter na Bližnjem vzhodu, ter jih proporcionalno primerjala.

Moja hipoteza je, da je število napadov po Evropskih mestih res narastlo, proporcionalno z  državami Bližnjega vzhoda, kot so Iraq, Afganistan in Iran pa upadlo.


***

# Obdelava, uvoz in čiščenje podatkov

```{r uvoz, echo=FALSE, message=FALSE}
source("uvoz/uvoz.r", encoding="UTF-8")
```

Uvozili smo podatke o občinah v obliki CSV s statističnega urada ter v obliki HTML
z Wikipedije. Podatke imamo v treh razpredelnicah v obliki *tidy data*.

1. `podatki_napadi` - podatki o številu terorističnih napadov v posamezni državi od leta 1970 do 2017
  - `drzava` - spremenljivka: ime države,
  - `leto` - spremenljivka: leto,
  - `stevilo` - meritev: število napadov.

2. `podatki_zrtve` - podatki o številu žrtev terorističnih napadov v posamezni državi od leta 1970 do 2017
  - `drzava` - spremenljivka: ime države,
  - `leto` - spremenljivka: leto,
  - `zrtve` - meritev: število žrtev.
  
3. `podatki_poskodbe` - podatki o številu poškodovanih (ne usodne poškodbe) v posameznem letu od 1970 do 2017 za državo
  - `drzava` - spremenljivka: ime države,
  - `leto` - spremenljivka: leto,
  - `poskodbe` - meritev: poškodovani.
  
  
# Analiza in vizualizacija podatkov

```{r vizualizacija, echo=FALSE, message=FALSE, warning=FALSE, results='hide'}
source("vizualizacija/vizualizacija.r", encoding="UTF-8")
```

```{r graf1, echo=FALSE, message=FALSE, warning=FALSE, fig.align='center'}
graf.svetovni.napadi + xlab("Leto") + ylab("Število") + ggtitle("Število terorističnih napadov po svetu od 1990 do 2017")
```  
  
```{r graf2, echo=FALSE, message=FALSE, warning=FALSE, fig.align='center'}
graf.evropa.napadi + xlab("Leto") + ylab("Število") + ggtitle("Število terorističnih napadov v Evropi od 1990 do 2017") + scale_color_discrete(name="Država", labels=c("Vzhodna Evropa", "Zahodna Evropa"))
```  

```{r graf3, echo=FALSE, message=FALSE, warning=FALSE, fig.align='center'}
graf.vzhod.delez + xlab("Leto") + ylab("Delež od svetovnih napadov") + ggtitle("Delež svetovnih napadov, ki jih predstavljajo napadi na Bližnjem vzhodu") 
```

```{r graf4, echo=FALSE, message=FALSE, warning=FALSE, fig.align='center'}
graf_zrtev_poskodovanih_evropa + xlab("Število žrtev") + ylab("Število poškodovanih") + ggtitle("Graf povezave med številom poškodovanih in številom žrtev v Zahodni Evropi") + labs(color = "Leto")
```

```{r graf5, echo=FALSE, message=FALSE, warning=FALSE, fig.align='center'}
graf_zrtev_poskodovanih_vzhod + xlab("Število žrtev") + ylab("Število poškodovanih") + ggtitle("Graf povezave med številom poškodovanih in \nštevilom žrtev v državah Bližnjega vzhoda") + labs(color = "Leto")
```

# Napredna analiza podatkov

```{r analiza, echo=FALSE, message=FALSE, warning=FALSE}
source("analiza/analiza.r", encoding="UTF-8")
```

```{r graf6, echo=FALSE, message=FALSE, warning=FALSE, fig.align='center'}
zemljevid_sveta + ggtitle("Grupiranje po številu poškodoanih, žrtev in napadov v 2017") + labs(fill = "Skupine")
```