---
title: "Poročilo pri predmetu Analiza podatkov s programom R"
author: "Karmen Zupančič"
output:
  html_document: default
  pdf_document:
    includes:
      in_header: lib/styles.sty
    latex_engine: xelatex

---

```{r setup, echo=FALSE, results='hide', message=FALSE, warning=FALSE}

source("lib/libraries.r", encoding="UTF-8")
```

```{r rstudio, echo=FALSE, results='asis'}
# Izris povezave do RStudia na Binderju
source("lib/rstudio.r", encoding="UTF-8")
```

# Izbira teme

Izbrala sm teroristicne napade.


***

# Obdelava, uvoz in čiščenje podatkov

```{r uvoz, echo=FALSE, message=FALSE}
source("uvoz/uvoz.r", encoding="UTF-8")
```

Uvozili smo podatke o občinah v obliki CSV s statističnega urada ter v obliki HTML
z Wikipedije. Podatke imamo v treh razpredelnicah v obliki *tidy data*.

1. `podatki_napadi` - podatki o številu napadov v posamezni državi od leta 1970 do 2017
  - `drzava` - spremenljivka: ime države,
  - `leto` - spremenljivka: leto,
  - `stevilo` - meritev: število napadov.

2. `podatki_zrtve` - podatki o številu žrtev v posamezni državi od leta 1970 do 2017
  - `drzava` - spremenljivka: ime države,
  - `leto` - spremenljivka: leto,
  - `zrtve` - meritev: število žrtev.
  
3. `podatki_poskodbe` - podatki o številu poškodovanih ob posameznem napadu v državi od leta 1970 do 2017
  - `drzava` - spremenljivka: ime države,
  - `leto` - spremenljivka: leto,
  - `poskodbe` - meritev: poškodovani.
  

