---
title: "Poročilo pri predmetu Analiza podatkov s programom R"
author: "Karmen Zupančič"
output:
  html_document: default
  pdf_document:
    includes:
      in_header: lib/styles.sty
    latex_engine: xelatex

---

```{r setup, echo=FALSE, results='hide', message=FALSE, warning=FALSE}

source("lib/libraries.r", encoding="UTF-8")
```

```{r rstudio, echo=FALSE, results='asis'}
# Izris povezave do RStudia na Binderju
source("lib/rstudio.r", encoding="UTF-8")
```

# Izbira teme

Za temo projekta sem si izbrala teroristične napade po svetu.
V poročilu bom podrobneje analizirala teroristične napade po svetu od leta 1970 do 2017 in njihovo frekvenco. 

Teroristični napad je definiran kot organizirano nasilno dejanje usmerjeno proti civilistom oziroma civilni ustanovi v politične namene. Motivacij pa je več, na primer ustrahovanje, politična ali verska netoleranca, pridobivanje mednarodne pozornosti, nacionalizem,...

V zadnjih letih imamo občutek, da se je število terorističnih napadov v Evropi močno povečalo, vendar to ne pomeni nujno, da je tu tudi največ žrtev terorizma in da število ni naraslo tudi drugod.  Osredotočila se bom torej na porast terorizma v Evropi ter na Bližnjem vzhodu, ter jih proporcionalno primerjala.

Moja hipoteza je, da je število napadov po Evropskih mestih res narastlo, proporcionalno z  državami Bližnjega vzhoda, kot so Iraq, Afganistan in Iran pa upadlo.


***


# Obdelava, uvoz in čiščenje podatkov

```{r uvoz, echo=FALSE, message=FALSE}
source("uvoz/uvoz.r", encoding="UTF-8")
```

Uvozili smo podatke o občinah v obliki CSV s statističnega urada ter v obliki HTML
z Wikipedije. Podatke imamo v treh razpredelnicah v obliki *tidy data*.

1. `podatki_napadi` - podatki o številu terorističnih napadov v posamezni državi od leta 1970 do 2017
  - `drzava` - spremenljivka: ime države,
  - `leto` - spremenljivka: leto,
  - `stevilo` - meritev: število napadov.

2. `podatki_zrtve` - podatki o številu žrtev terorističnih napadov v posamezni državi od leta 1970 do 2017
  - `drzava` - spremenljivka: ime države,
  - `leto` - spremenljivka: leto,
  - `zrtve` - meritev: število žrtev.
  
3. `podatki_poskodbe` - podatki o številu poškodovanih (ne usodne poškodbe) v posameznem letu od 1970 do 2017 za državo
  - `drzava` - spremenljivka: ime države,
  - `leto` - spremenljivka: leto,
  - `poskodbe` - meritev: poškodovani.
  
  
  
# Analiza in vizualizacija podatkov

```{r vizualizacija, echo=FALSE, message=FALSE, warning=FALSE, results='hide'}
source("vizualizacija/vizualizacija.r", encoding="UTF-8")
```

```{r graf1, echo=FALSE, message=FALSE, warning=FALSE, fig.align='center'}
graf.svetovni.napadi + xlab("Leto") + ylab("Število") + ggtitle("Število terorističnih napadov po svetu od 1990 do 2017")
```  
  
Iz grafa lahko vidimo, da se je število terorističnih napadov po svetu do leta 1992 precej enakomerno zviševalo, nakar je nekaj let upadalo, potem pa spet strmo narastlo z ekstremom v letu 2014. Zadnjih nekaj let pa se to število spet zmanjšuje.

```{r graf2, echo=FALSE, message=FALSE, warning=FALSE, fig.align='center'}
graf.evropa.napadi + xlab("Leto") + ylab("Število") + ggtitle("Število terorističnih napadov v Evropi od 1990 do 2017") + scale_color_discrete(name="Država", labels=c("Vzhodna Evropa", "Zahodna Evropa"))
```  

Podatki za Evropo nam povejo, da se države na vzhodnem delu precej razlikujejo od zahodnih držav. Kljub temu, da imamo v zadnjih letih občutek, da se je število terorističnih napadov v državah Zahodne Evrope kot so Francija in Nemčija močno povečalo, je to v resnici manjše kot je bilo v preteklosti. Nekoliko je narastlo sele v zadnjih letih. Nasploh pa imajo teroristični napadi v Zahodni Evropi obraten trend kot države Vzhodne Evrope. V teh so se teroristični napadi začeli povečevati takrat, ko so v zahodno evropskih državah upadli. 

```{r graf3, echo=FALSE, message=FALSE, warning=FALSE, fig.align='center'}
graf.vzhod.delez + xlab("Leto") + ylab("Delež od svetovnih napadov") + ggtitle("Delež svetovnih napadov, ki jih predstavljajo napadi na \nBližnjem vzhodu") 
```

Podatki za države Bližnjega vzhoda nam ne povedo le, da je tam čedalje več terorističnih napadov, temveč da se veča tudi delež, ki ga ti napadi predstavljajo od vseh terorističnih napadov. Torej velik delež povečanja svetovnih napadov lahko pripišemo povečanemu številu napadov v državah kot so Irak in Sirija.  


```{r graf4, echo=FALSE, message=FALSE, warning=FALSE, fig.align='center'}
graf_zrtev_poskodovanih_evropa + xlab("Število žrtev") + ylab("Število poškodovanih") + ggtitle("Graf povezave med številom poškodovanih in številom žrtev v \nZahodni Evropi") + labs(color = "Leto")
```

```{r graf5, echo=FALSE, message=FALSE, warning=FALSE, fig.align='center'}
graf_zrtev_poskodovanih_vzhod + xlab("Število žrtev") + ylab("Število poškodovanih") + ggtitle("Graf povezave med številom poškodovanih in \nštevilom žrtev v državah Bližnjega vzhoda") + labs(color = "Leto")
```

Število žrtev in število poškodovanih v terorističnih napadih za posamezno leto je seveda močno odvisno od števila napadov v tistem letu. Zanima nas pa, če se teroristični napadi razlikujejo po nasilnosti- če napadi za sabo pustijo več preživelih kot smrtnih žrtev, glede na lokacijo.
Pri grafih povezav med številom žrtev in številom poškodovanih v terorističnih napadih opazimo razliko med državami Zahodne Evrope in državami Bližnjega vzhoda. Pri prvih se število poškodovanih spreminja počasi ter se skoraj omeji v primerjavi s številom žrtev. Ponavadi pa bo tudi precej večje od števila umrlih. Torej bi lahko rekli da so evropski napadi tipično manj uničujoči, in za sabo pustijo več poškodovanih kot umrlih. Če pa je število žrtev močno povečano, potem pa enako ne velja za število poškodovanih. Razporejenost točk bi lahko aproksimirali z logaritemsko funkcijo.
V državah Bližnjega vzhoda pa je število poškodovanih precej podobno številu smrtnih žrtev. Kar pomeni, da se ob povečanju ševila poškodovanih v napadih poveča tudi število smrtnih žrtev. 

Pri grafih lahko opazimo tudi nevarnost napadov skozi leta. Pri prvem vidimo da so bili napadi hujši v preteklosti, in pri drugem kasneje oz. sedaj, kar pa je v skladu z podatki o številu terorističnih napadov na teh lokacijah.


# Napredna analiza podatkov

```{r analiza, echo=FALSE, message=FALSE, warning=FALSE}
source("analiza/analiza.r", encoding="UTF-8")
```

```{r graf6, echo=FALSE, message=FALSE, warning=FALSE, fig.align='center'}
zemljevid_sveta + ggtitle("Grupiranje po številu poškodovanih, žrtev in napadov v 2017") + labs(fill = "Skupine")
```

Naredila sem tudi napredno analizo podatkov, kjer graf razvrščanja podatkov glede na število poškodovanih v terorističnih napadih, število žrtev in število vseh terorističnih napadov v letu 2017 za posamezno državo, države razporedi v 5 skupin. Afganistan se uvrsti v čisto svojo skupino, prav tako Irak, zaradi drugačnosti napadov od ostalih, naslednjo skupino predstavljajo Indija, Pakistan, Somalija, Nigerija in še nekatere manjše države, Združene države in Velika Britanija sta v skupini z nekaterimi afriškimi državami, Evropa pa je po podatkih v terorističnih napadih precej podobna preostalemu svetu.

Postavljeno hipotezo sem ovrgla sej se število terorističnih napadov v evropskih državah zmanjšuje, ne zvišuje, posledično pa se seveda zaradi večanja števila terorističnih napadov po svetu delež, ki ga predstavljajo napadi v Zahodni Evropi tudi zmanjšuje. 

